臺灣高等法院刑事裁定
111年度毒抗字第114號
抗  告  人  
即  被  告  陳韋志




 上列抗告人即被告因違反毒品危害防制條例案件，不服臺灣新
 北地方法院110年度毒聲字第2567號，中華民國110年12月28日
 裁定（聲請案號：臺灣新北地方檢察署110年度聲觀字第2235號
 、110年度毒偵字第7374號），提起抗告，本院裁定如下：
    主  文
抗告駁回。
    理  由
一、原裁定意旨略以：抗告人即被告陳韋志（下稱被告）前因施
    用毒品案件，經裁定送觀察、勒戒後，於民國103年3月21日
    執行完畢出所，並由臺灣新北地方檢察署檢察官為不起訴處
    分確定；被告確有本件施用毒品犯行，且本次距最近1次即
    前述觀察、勒戒執行完畢釋放已逾3年，即應再為觀察、勒
    戒。檢察官聲請裁定令被告入勒戒處所觀察、勒戒，核無不
    合，應依毒品危害防制條例第20條第1、3項、觀察勒戒處分
    執行條例第3條第1項，裁定應送勒戒處所觀察、勒戒等語。
二、抗告意旨略以：被告目前有固定工作，且是單親家庭，還有
    一個小孩要扶養，如果去執行觀察、勒戒，小孩會失去父親
    ；又被告離上次觀察勒戒已經超過3年，以前也沒有戒癮治
    療，懇請檢察官能再給予被告一次機會，改給予戒癮治療之
    緩起訴處分云云。
三、按犯毒品危害防制條例第10條之罪者，檢察官應聲請法院裁
    定，令被告入勒戒處所觀察、勒戒，其期間不得逾2月；觀
    察、勒戒或強制戒治執行完畢釋放後，3年後再犯第10條之
    罪者，適用本條前2項之規定，毒品危害防制條例第20條第1
    項、第3項分別定有明文。又毒品危害防制條例於109年1月1
    5日修正、109年7月15日生效，修正後毒品危害防制條例第2
    0條第3項規定，犯第10條之罪於觀察、勒戒或強制戒治執行
    完畢釋放後，3年後再犯第10條之罪者，適用本條前2項之規
    定。上開所謂「3年後再犯」，只要本次再犯（不論修正施
    行前、後）距最近1次觀察、勒戒或強制戒治執行完畢釋放
    ，已逾3年者，即該當之，不因其間有無犯第10條之罪經起
    訴、判刑或執行而受影響，此係最高法院於109年11月18日
    以109年度台上大字第3826號裁定宣示之見解，為有權解釋
    ，各級法院應受其拘束。
四、經查：
　㈠被告基於施用第二級毒品甲基安非他命之犯意，於109年1月4
    日16時至17時許，在其斯時位在新北市○○區鎮○街000號租屋
    處內，以將第二級毒品甲基安非他命放置玻璃球燒烤吸食煙
    霧之方式，施用第二級毒品甲基安非他命1次。嗣於109年1
    月5日1時3分許，在新北市板橋區館前西路213巷口前，因另
    案通緝為警查獲，經其同意後採集尿液送驗結果，呈安非他
    命、甲基安非他命陽性反應等情，業據被告於偵查中坦承不
    諱（見毒偵2227卷第31頁反面），並有勘查採證同意書、新
    北市政府警察局受採集尿液檢體人姓名及檢體編號對照表、
    台灣檢驗科技股份有限公司出具之濫用藥物尿液檢驗報告（
    檢體編號：A0000000）等件在卷可稽（見毒偵2227卷第14至
    16頁），足認被告前揭任意性自白核與事實相符，應堪採信
    。
　㈡又被告前因施用第二級毒品案件，經原審法院以102年度毒聲
    字第1094號裁定送觀察、勒戒後，認無繼續施用毒品之傾向
    ，於103年3月21日釋放出所，並由臺灣新北地方檢察署檢察
    官以102年度毒偵字第7104號為不起訴處分確定，此後被告
    未曾再受觀察、勒戒或強制戒治之執行等情，有本院被告前
    案紀錄表1份在卷可佐（見本院卷第17至32頁）。原審因認
    被告上揭施用第二級毒品甲基安非他命事證明確，依據毒品
    危害防制條例第20條第3項、第1項及觀察勒戒處分執行條例
    第3條第1項，裁定被告應送勒戒處所觀察、勒戒，已詳敘其
    依憑之證據及認定之理由，經核於法並無不合，應予維持。
　㈢被告雖以前開情詞提起抗告。惟依毒品危害防制條例第24條
    第1項規定，對於施用毒品者之「初犯」及經觀察、勒戒或
    強制戒治執行完畢釋放後「3年後再犯」之人，其毒癮治療
    方式，係採「觀察、勒戒」與「緩起訴之戒癮治療」併行模
    式，但並無「緩起訴之戒癮治療」應優先於「觀察、勒戒」
    之強制規定。且觀同條例第20條第1項係規定犯第10條之施
    用第一、二級毒品罪者，檢察官「應」聲請法院裁定，令被
    告入勒戒處所觀察、勒戒；而第24條第1項則規定，於檢察
    官對被告為附條件之緩起訴處分時，檢察官仍應依刑事訴訟
    法第253條之1第1項規定，參酌刑法第57條所列事項及公共
    利益之維護，認以緩起訴為適當者，始得為之。由此可知檢
    察官應以向法院聲請觀察、勒戒為原則，於有特殊情形始得
    為附條件之緩起訴處分。因此，檢察官應採行如何之處遇程
    序，是由檢察官裁量，法院無權決定，亦不得認為屬於施用
    毒品者所享有之權利，除非檢察官之聲請有違法或顯然不當
    之情形，否則法院即應受拘束，尚無擅以其他方式替代之權
    ，或得以其他原因免予執行之餘地。是凡經檢察官依毒品危
    害防制條例第20條第1項規定聲請，法院僅得依法裁定令入
    勒戒處所觀察、勒戒，以查其是否仍有施用毒品傾向，並據
    以斷定幫助受處分人徹底戒毒之方法，法院尚無自由斟酌以
    其他方式，替代或得以其他原因免予執行之權，且檢察官之
    職權行使除有違法或裁量濫用等情事，法院原則上應予尊重
    。況被告曾因施用毒品經法院判處罪刑確定後，卻再度施用
    ，足見被告之自律性不佳，參以依毒品戒癮治療實施辦法及
    完成治療認定標準第2條規定，於緩起訴處分前，如因故意
    犯他罪，經檢察官提起公訴或判決有罪確定者，亦不適合為
    附命完成戒癮治療之緩起訴處分，考其規定意旨，即在審酌
    行為人之自律程度及再犯率高，緩起訴處分已無從達成目的
    。則檢察官於斟酌全部事證後，為達戒癮治療之目的，認為
    不適合對被告為附命完成戒癮治療等附條件之緩起訴處分，
    而聲請法院裁定觀察、勒戒，核屬其職權之行使，其裁量並
    無違法或不當，法院自僅得就檢察官聲請觀察勒戒有無理由
    而為裁定。從而，抗告意旨徒以其離上次觀察勒戒已經超3
    年，以前也沒有戒癮治療為由，請求改為戒癮治療緩起訴處
    分，而指摘原裁定不當，為無理由。至於抗告意旨另述及被
    告身為單親家庭需照顧子女及目前有固定工作等情，僅係其
    個人因素，核與法院依法判斷被告應否裁定送入勒戒處所施
    以觀察、勒戒無關。
　㈣綜上，被告確於前次觀察、勒戒執行完畢釋放後之3年後，再
    犯本件施用第二級毒品甲基安非他命犯行，原裁定令入勒戒
    處所觀察、勒戒，核其認事用法，並無不當，被告猶執前詞
    提起抗告，指摘原裁定不當，為無理由，應予駁回。
據上論斷，依刑事訴訟法第412條，裁定如主文。
中　　華　　民　　國　　111 　年　　3 　　月　　31　　日
　　　　　　　  　刑事第二十三庭審判長法　官  許永煌
　　　　　　　　　　　　　　　　　    法　官  黃美文
　　　　　　　　　　　　　　　　　    法　官  雷淑雯
以上正本證明與原本無異。
不得再抗告
                                      書記官  林立柏
中　　華　　民　　國　　111 　年　　4 　　月　　6 　　日